【裁判字號】    98,交聲,3996
【裁判日期】    981231
【裁判案由】    交管條例聲異
【裁判全文】
臺灣板橋地方法院交通事件裁定        98年度交聲字第3996號
原處分機關  交通部公路總局臺北區監理所
異  議  人
即受處分人  甲○○
上列異議人即受處分人因違反道路交通管理處罰條例案件，對於
原處分機關於民國98年10月21日所為之北監營裁字第裁40-AEY22
3242號處分，聲明異議，本院裁定如下：
    主      文
原處分撤銷。
甲○○不罰。
    理      由
一、原處分意旨略以：本件異議人即受處分人甲○○於民國98年
    9 月2 日晚間11時9 分許，駕駛車牌號碼841-B5號營業小客
    車，在臺北市○○○路○ 段火車站前，因有「違反處罰條例
    ，拒絕停車接受稽查而逃逸」之違規行為，經臺北市政府警
    察局中正第一分局忠孝西路派出所員警掣單逕行舉發。嗣異
    議人不服舉發提出申訴，經原處分機關調查結果，認異議人
    確有前述違規事由，爰依道路交通管理處罰條例第60條第1
    項、第63條第1 項規定，於98年10月21日以北監營裁字第裁
    40 -AEY223242 號裁決書對異議人裁處罰鍰新臺幣（下同）
    3,000 元，並記違規點數1 點在案。
二、本件聲明異議意旨略以：異議人當日並未遇有員警盤查，僅
    感覺被偷襲拍照，便趕緊離開現場，並未看到警察，自無經
    交通勤務警察或依法令執行交通稽查任務人員制止，不聽制
    止或拒絕停車接受稽查而逃逸之事實，爰依法聲明異議等語
    。
三、按汽車駕駛人在公共汽車招呼站10公尺內臨時停車者，處新
    臺幣300 元以上600 元以下罰鍰；汽車駕駛人，駕駛汽車有
    違反道路交通管理處罰條例之行為，經交通勤務警察或依法
    令執行交通稽查任務人員制止時，不聽制止或拒絕停車接受
    稽查而逃逸者，除按各該條規定處罰外，處3,000 元以上6,
    000 元以下罰鍰，道路交通管理處罰條例第55條第2 款、第
    60條第1 項固有明文。又對交通違規不服稽查取締之事實認
    定，須經攔停稽查而有下列情事之一者：一拒絕查驗駕照、
    行照或其他足資稽查之文件者；二拒絕停靠路邊接受稽查者
    ；三以消極行為不服從稽查者；四經以警報器、喊話器呼叫
    靠邊停車而不靠邊停車接受稽查取締或逃逸者，內政部警政
    署70年7 月13日警署交字第19418 號函亦有明示。是道路交
    通管理處罰條例第60條第1 項所定之處罰要件，係受處分人
    確有「故意不聽制止或拒絕停車接受稽查而逃逸」之積極行
    為，若行為人並不知為警攔停稽查而離開，即難謂有該條項
    之違規。
四、經查：
（一）異議人即受處分人甲○○於上開時、地，駕駛車牌號碼84
      1-B5號營業小客車，有「在公共汽車招呼站十公尺內臨時
      停車」之違規行為等情，為異議人所不爭執，並有臺北市
      政府警察局北市警交字第AEY223241 號舉發違反道路交通
      管理事件通知單1 紙附卷可稽。是異議人於上開時、地，
      駕駛汽車有違反道路交通管理處罰條例之行為，應堪認定
      。
（二）又異議人駕駛營業小客車，有前揭違反道路交通管理處罰
      條例之行為，經臺北市政府警察局中正第一分局忠孝西路
      派出所警員陳乙震攔停，拒絕停車接受稽查而逃逸之事實
      ，固據證人陳乙震於本院訊問時結證稱：當日勤務中心通
      報有違停情事，其前往現場，見異議人違規停車，即自異
      議人前方拍照後，見異議人旋打方向燈預備駕車離開，其
      就跨到車道上以手勢指揮、以口頭喝令異議人停車，異議
      人還是不停，並往忠孝西路方向離開，其認為異議人有看
      到其，因為其拍照後就站到車道上等語甚詳，並庭呈現場
      照片1 張為憑。然查，本件異議人不服舉發提出申訴，經
      原處分機關函詢舉發單位查覆結果略以：員警見狀即予以
      拍照採證並以手勢指揮該車靠路邊停車接受稽查，惟該車
      駕駛不予理會，逕行駕駛車輛往忠孝西路1 段東往西方向
      逃逸等語，有臺北市政府警察局中正第一分局98年10月5
      日北市警中正一分交字第09831809400 號函在卷可查。從
      而，本件舉發員警究係以手勢指揮異議人靠路邊停車接受
      稽查，或輔以口語喝令異議人停車接受稽查，即屬有疑。
      則證人陳乙震到庭證述之詞即與上開函覆結果相異，所述
      自難遽信為真。且證人陳乙震當日同一時段另逕行舉發車
      牌號碼271- YG 號、886-NC號、096-EW號營業小客車有「
      在公車招呼照十公尺內臨停」、「違反處罰條例拒絕停車
      接受稽查逃逸」等違規，姑不論上開舉發是否合法，然以
      其當日舉發多部營業小客車之違規情形，可否熟記分辨當
      日各營業小客車之舉發情形，亦屬有疑。且衡諸常情，駕
      駛駕車駛入他車車道，通常會看後照鏡或轉頭注意左右及
      後方來車情形。證人陳乙震既稱其拍照後，異議人隨即打
      方向燈準備離開，則當時以異議人正欲左切進入他車車道
      ，能否注意前方證人陳乙震示意停車之動作，不無疑義。
      又觀諸現場照片，當時天候夜間、有雨，警員陳乙震與異
      議人所駕車輛相隔數尺，並參以本案舉發地點位處臺北火
      車站前公共汽車招呼站，車流、人潮甚多，則以該時地之
      交通流量及環境，異議人是否確實見聞警員陳乙震以手勢
      及口頭示意停車，亦非無疑。況證人陳乙震於本院訊問時
      亦稱：其不確定其於以手勢指揮並喝令異議人停車時，異
      議人確實見聞等語甚詳。據此，本件舉發員警僅以手勢、
      口頭示意異議人停車，並無其他明顯之攔停動作，自難僅
      憑證人陳乙震推測之詞，遽認異議人當時確實見聞員警要
      求停車受檢之表示。從而，本件異議人駕駛車輛雖有違反
      道路交通管理處罰條例之行為，並經交通勤務警察制止，
      然本件既無證據證明異議人違規當時確實知悉員警以手勢
      及口頭指示停車接受稽查，自難認其有何道路交通管理處
      罰條例第60條第1 項之違規。
五、綜上所述，本件既不能證明異議人確於上開時、地有「汽車
    駕駛人，駕駛汽車有違反本條例之行為，經交通勤務警察或
    依法令執行交通稽查任務人員制止時，不聽制止或拒絕停車
    接受稽查而逃逸」之違規事實，原處分機關未予詳查，徒憑
    原舉發機關之舉發，即對異議人為首揭之處分，難認適法。
    此外，復查無其他積極證據證明異議人確有原處分機關所指
    道路交通管理處罰條例第60條第1 項之違規行為，自應為有
    利於異議人之認定。原處分機關遽對異議人為前開裁決，難
    認允當，本件異議人之異議為有理由，爰將原處分撤銷，改
    諭知異議人不罰，以昭審慎。
據上論斷，應依道路交通案件處理辦法第20條前段，裁定如主文
。
中    華    民    國    98    年    12    月    31    日
                      交通法庭   法  官  謝梨敏
以上正本證明與原本無異。
如不服本裁定，應於裁定送達後5日內敘明抗告理由，向本院提
出抗告狀。
                                 書記官  翁子婷
中    華    民    國    98    年    12    月    31    日

司法院資訊處製作；財團法人民間司法改革基金會備份。
